【裁判字號】    95,訴,4904
【裁判日期】    951228
【裁判案由】    返還價金
【裁判全文】
臺灣臺北地方法院民事判決              95年度訴字第4904號
原      告  經濟部
法定代理人  乙○○
訴訟代理人  黃德賢律師
被      告  駿騎企業有限公司
法定代理人  丙○○○
            甲○○
            丁○○
            己○○
            戊○○
被      告  昇力貿易有限公司
法定代理人  甲○○
            丁○○
            己○○
            戊○○
            丙○○○
上列當事人間請求返還價金事件，本院於中華民國95年12月14日
言詞辯論終結，判決如下：
    主      文
被告應連帶給付原告英鎊壹萬貳仟壹佰貳拾伍元、新台幣玖萬
仟捌佰捌拾伍元，及自民國九十五年十一月二十七日起至清償日
止，按年利率百分之五計算之利息。
訴訟費用由被告連帶負擔。
本判決於原告以新台幣貳拾陸萬元為被告供擔保後，得假執行。
    事實及理由
壹、程序方面：
一、本件被告均未於言詞辯論期日到場，核無民事訴訟法第386
    條所列各款情形，應依原告之聲請，准其一造辯論而為判決
    。
二、原告之法定代理人原係黃營杉，嗣於本件訴訟進行中變更為
    乙○○，此有總統府秘書長錄令通知及經濟部函在卷可稽，
    復經原告於民國95年9 月20日聲明承受訴訟，自應准許。
貳、實體方面：
一、原告起訴主張：
（一）緣交通部台灣鐵路管理局（下稱台鐵）為EMU100型用空氣
      彈簧使用需要，乃委請前台灣省物資局（下稱物資局）於
      78年1 月23日與被告駿騎企業有限公司（下稱駿騎公司）
      訂約購買英國Avon Industrial polyeers Ltd. 公司製造
      之空氣彈簧120 只，金額為英鎊16,000元，原定交貨時間
      為78年6 月30日，嗣同意廠商延展75天申請，該批貨於8
      月15日到貨，經點驗後，僅19只符合規定，其餘101 只有
      刮痕、起泡。台鐵於85年8 月23日函請物資局限期廠商完
      成賠補，嗣被告駿騎公司於87年7 月17日向台北市政府申
      請撤銷公司登記，並由被告昇力貿易有限公司（下稱昇力
      公司）函知物資局，願承擔此項債務賠補事宜，方法為補
      送德國PHOENIX 廠空氣彈簧R75 樣品至台鐵，試用合格後
      再補運替代品R75 共101 只。
（二）嗣物資局之業務由伊概括承受，被告昇力公司即於88年9
      月14日函知伊，就向被告駿騎公司索賠空氣彈簧101 只案
      ，願贈送德國PHOENIX 廠出品空氣彈簧圖號1A0112A 與台
      鐵目前EMU 用R75 型空氣彈簧相同尺寸，但品質較優，為
      慎重起見，檢送圖面請轉台鐵審核確認後再辦理進口等語
      。伊乃轉知台鐵，被告昇力公司進而於89年1 月6 日函知
      台鐵機務處，請儘速安排樣品試用，惟又於89年3 月15日
      函知伊略謂因原製造廠英國AVON早在10年前倒閉，請准予
      改交德國製造廠PHOENIX 出品之EMU500及E1000 型用空氣
      彈簧替代本案索賠EMU100型用，伊亦轉知台鐵。台鐵於92
      年10月24日函知昇力公司，有關委託伊代辦採購未結案件
      解決事宜之會議紀錄，就4 只空氣彈簧試用1 年期間，未
      發現不良情形，並請被告昇力公司於接獲試用結果通知後
      ，於92年10月底前，查復賠補期限，並於期限內換交完畢
      ，原提供試用之4 只空氣彈簧（指EMU100型）可從101 只
      索賠空氣彈簧中扣抵，92年11月6 日、93年2 月26日先後
      2 次再函知被告昇力公司儘速交貨。
（三）詎被告昇力公司此後即置之不理，台鐵乃請伊洽被告昇力
      公司限期賠補，伊遂於93年6 月7 日通知被告昇力公司於
      文到後2 個月逕洽台鐵辦理賠補，屆時若不予處理，將依
      政府採購法第101 條之相關規定辦理，惟均未見被告昇力
      公司回覆，經查始知被告昇力公司亦於93年6 月30日停止
      營業，惟尚未辦理公司申報清算。是本件顯可歸責於被告
      之事由，致給付不能。又被告昇力公司既願代駿騎公司處
      理本案索賠事宜，經伊同意，其債務承擔契約即屬有效成
      立，而被告昇力公司就系爭空氣彈簧契約履行，係加入願
      代為履行原告索賠事宜，惟伊並未免除被告駿騎公司之履
      行債務責任，被告等就同一債務，自應各負全部連帶給付
      之責。
（四）前揭採購120 只空氣彈簧之價格為英鎊15,000元（不計運
      費），每只平均英鎊125 元，駿騎公司以交付通過檢驗部
      分為19只，加上被告送請台鐵試用之4 只後，尚欠97只空
      氣彈簧未為給付，總計被告應償還之價金為英鎊12,125元
      （125 ×97）。又台鐵為進口120 只空氣彈簧已支出相關
      運費新台幣116,146 元，依比例應由被告負擔新台幣93,8
      85元（116,146 ÷120 ×97）等語。並聲明：除假執行擔
      保金額外，如主文所示。
二、被告均未於言詞辯論期日到場，亦未提出書狀作何聲明或陳
    述。
三、經查，本件原告起訴主張之上開事實，業據提出合約、台灣
    省物資局79物貿字第10249 號簡便行文表、台灣鐵路管理局
    85材採（外）字第6403號簡便行文表、昇力公司88.1.12 昇
    貿第112 號、88.9.14 昇貿第914 號函、經濟部經（88）二
    辦字第88851042號函、昇力公司昇貿字第16號、第315 號函
    、經濟部經（89）二辦字第89867304號函、昇力公司昇貿字
    第67號、第87號簡便行文表、經濟部經（89）二辦字第8986
    8350號、經（90）二辦字第090203 14400號函、昇力公司91
    .1.14 昇貿字第114 號、91.8.28 昇貿第828 號函、交通部
    台灣鐵路管理局材料處92材採（外）字第8254號、第8700號
    函、交通部台灣鐵路管理局鐵材採字第0930011336號函、經
    濟部經總字第0930055639-0號函、公司基本資料查詢、本院
    北院錦民科平字第0940003297號函等影本各1 件為證，其主
    張核與上開證物相符。被告經合法通知，均未於言詞辯論期
    日到場爭執，亦未提出資料以供本院參酌，依原告所提之上
    開證據，堪信原告之主張為真實。從而，原告依債務不履行
    之法律關係，聲明請求如主文第1 項、第2 項所示之金額，
    為有理由，應予准許。
四、假執行之宣告：原告陳明願供擔保，聲請宣告假執行，核無
    不合，爰酌定相當擔保金額准許之。
五、據上論結，本件原告之訴為有理由，依民事訴訟法第385 條
    第1 項前段、第85條第2 項、第390 條第2 項，判決如主文
    。
中    華    民    國    95    年    12    月    28    日
                 民事第一庭  法  官  蔡和憲
以上正本係照原本作成。
如對本判決上訴，須於判決送達後20日內向本院提出上訴狀。
中    華    民    國    95    年    12    月    28    日
                             書記官  吳文雄


司法院資訊處製作；財團法人民間司法改革基金會備份。
